臺灣臺中地方法院民事判決　九十四年度小上字第六一號
上　訴　人　　乙○○
兼訴訟代理人　甲○○
被上訴人　　　戊○○
　　　　　　　己○○
共　　　同
訴訟代理人　　丙○○
當事人間損害賠償事件，上訴人對於中華民國94年4月28日本院
臺中簡易庭94年度中小字第184號第一審小額民事判決提起上訴
，本院判決如左：
    主      文
上訴駁回。
第二審訴訟費用新台幣壹仟伍佰元由上訴人負擔。
    理      由
一、本件上訴人（即原告）起訴主張：上訴人乙○○、甲○○以
    確定之執行名義，對被上訴人（即被告）己○○聲請強制執
    行，並於民國（下同）92年8月27日，就己○○所有之高級
    紅木書桌、高級半圓沙發組合（附小圓桌一組）、石磨加以
    查封，然被上訴人己○○為逃避強制執行，乃與被上訴人（
    即被告）戊○○虛偽訂立買賣契約，以極低賤之價格出售予
    被上訴人戊○○，再由戊○○出租予訴外人丙○○，並以該
    低價向本院提供擔保聲請停止執行，其後經重行拍賣，被上
    訴人二人竟將高級品之紅木書桌、高級半圓沙發組合改以低
    價品充數，且石磨亦被盜，致使上訴人無法取償。爰依侵權
    行為損害賠償法律關係請求被上訴人連帶賠償，並聲明：被
    告應連帶賠償告新台幣（下同）80,000元，及自起訴狀繕本
    送達翌日起，至清償日止，按年息百分之五計算之利息。被
    上訴人則以：否認上訴人所主張有以低價品更替高級品之情
    事，蓋上訴人查封時有拍照存證，如被上訴人有更換行為，
    可以照片比對查封物與實際拍賣物，即可得知；又系爭查封
    物除石磨因執行拍賣後，遺漏未取走，被上訴人已告知執行
    書記官處置之外，其他物品業經本院執行處拍賣完畢，且執
    行單位亦向被上訴人表示拍賣之物與查封物並無不同，上訴
    人主張為無理由等語置辯。
二、原審審理後，駁回上訴人第一審之訴，係以(一)本件上訴人二
    人以確定之執行名義，對被上訴人己○○、訴外人丙○○聲
    請強制執行，並於92年8月27日，就被上訴人己○○所有之
    電視櫃一組、半圓沙發組（含有小圓桌一組）、除濕機一台
    、熱水器一台、石桌一組（石椅七張、几磨一個）、書桌一
    張等物加以查封，且上開查封物，除石磨一個於拍賣後未取
    走外，其他物品業經本院執行處於93年12月6日執行拍賣，
    並由上訴人甲○○以10,000元拍得等情，業經本院調閱本院
    92 年執字第34334號強制執行卷宗，查核屬實；(二)上訴人固
    主張被上訴人二人有隱匿更替查封物品之情事，此業為被上
    訴人所否認，而上訴人就其主張被上訴人有更換查封物之事
    實，固提出照片二張為證，然經詢之被上訴人，其陳稱：所
    提照片中所示之書桌、石磨，均是他人所有，而非查封物，
    顯見上訴人所提之照片，不足證明上訴人主張之事實。(三)又
    上訴人主張被上訴人有更換沙發組一節，除為被上訴人所否
    認外，經被上訴人提出其小孩舊時照片，經比對執行卷宗內
    拍賣時之沙發組照片，其花紋、型式同一，上訴人就拍賣之
    沙發組，確為查封之沙發組，亦陳稱：不再爭議。顯見被上
    訴人辯稱：拍賣之沙發組，確為查封之沙發組，應屬事實，
    上訴人指稱：被上訴人有更換查封之沙發組，顯係其記憶不
    清所致，應無可採。(四)再者，查封之石磨於拍賣後，上訴人
    甲○○並未取走，此為兩造所不爭執，而被上訴人辯稱：該
    石磨拍賣後拍得人未取走，仍在現場，其已具狀通知本院執
    行處取回等情，有被上訴人之94年1月13日之民事聲請狀一
    份、石磨照片一張、94年1月31日執行筆錄一份在卷可參（
    附於強制執行卷內），是被上訴人辯稱：石磨係拍得人未取
    走，現由執行法院保管中，應屬可採，雖上訴人主張該石磨
    非屬扣案之石磨，因扣案之石磨價值六萬元云云，然上訴人
    就本院執行處保管中之石磨，非屬查封筆錄所載之石磨，未
    舉證以資比對，其主張實難遽採。(五)另上訴人復主張：查封
    之書桌為紅木材質，且長八尺（一尺為三十公分），寬二尺
    半，惟拍賣之書桌非屬紅木，且長為五尺八，寬僅二尺，非
    屬同一物品云云，惟查：審諸查封筆錄，其僅記載查封物為
    書桌，並未記載書桌材質為紅木，且被上訴人一再否認其有
    紅木書桌，上訴人主張扣案之書桌應屬紅木材質，為其個人
    臆測之詞，應無可採。又系爭書桌於查封筆錄上固載為「長
    八尺，寬二尺半」，審諸查封筆錄，其就現場之物品，並未
    記載現場有實施丈量，且如現場有實施丈量，其必記載長多
    少公尺或多少公分，何有記載多少台尺之理？顯見該「長八
    尺，寬二尺」之記載，應係查封人員依一般民間就物品長、
    寬習慣稱謂，就查封物品之長寬，為一目視大略記載無誤，
    殊難僅依該記載即謂被告有更換物品之行為；且依卷內拍賣
    執行筆錄，執行法院就所拍賣之查封物品，除上訴人甲○○
    個人表示：拍賣之沙發、書桌、熱水器有遭人更換之陳述外
    ，執行法院並無拍賣物品與查封物不符之記載，顯難僅依上
    訴人個人意見，即謂被上訴人有更換查封物之行為。(六)末查
    ，
    本件查封時，上訴人就查封物有拍照存證，理論上上訴人應
    可提出查封物與實際拍賣物有何不同之比對照片，惟上訴人
    竟稱：查封物所拍之照片因曝光無法洗出，以供比對，是上
    訴人既無法提出比對照片以供本院審認系拍賣物品與查封物
    品確有不同，則上訴人主張被上訴人就其所保管之查封物，
    有故為更換之行為，即無可採。(七)綜上所述，本件上訴人既
    無法舉證證明被上訴人二人確有故意更查封物品之行為，致
    其受有損害之事實，則上訴人主張其得依共同侵權行為損害
    賠償請求權之法律關係，請求被上訴人連帶給付上訴人八萬
    元，及自起訴狀繕本送達翌日起，至清償日止，按年息百分
    之五計算之利息，為無理由，應予駁回。等語為論據。
三、本件上訴意旨略以：(一)按「當事人已證明受有損害而不能證
    明其數額或證明顯有重大困難者，法院應審酌一切情況，依
    所得心證定其數額。法院依自由心證判斷事實之真偽，不得
    違背論理及經驗法則。」民事訴訟法第222條第2項、第3項
    定有明文。(二)被上訴人故意以虛偽買賣及租賃方法，圖以公
    證人認證方式，蒙混其偽，被上訴人提出業經敗訴之第三人
    異議之訴，實係拖延執行拍賣程序，乘機從事竊取將有價值
    之查封物從中更換調包，已致生損害於原告，就此致生損害
    之結果而不論，原判決有不適用法規之違法。(三)原判決就查
    封筆錄內載明所查封之書桌為「長八尺、寬二‧五尺」之規
    格，上訴人於94年2月24日具狀請求傳喚執行人員查證，且
    「長八尺、寬二‧五尺」與僅「長五尺八、寬二尺」之規格
    ，完全不同之價值，原判決未查證當時何以如此記載，及查
    封時是否為「紅木」之材質，率然謂「係查封人員依一般民
    間就物品長、寬習慣稱謂，就查封物之長寬，為一目視大略
    記載無誤」，就查封筆錄內容之公文書，未經調查，率然臆
    測否定其效力，顯有判決不載理由之當然違背法令情事。(四)
    所查封之石磨於執行拍賣之際，已不在執行現場，被上訴人
    業已自認搬離他處，且當日並未見該物之事實，原判決謂「
    被告所稱石磨由執行法院保管為應屬可採」，係認定事實不
    依證據之違法。為此提起上訴等語。
四、按對於小額程序之第一審裁判之上訴或抗告，非以其違背法
    令為理由，不得為之；又上訴狀內應記載上訴理由，表明1.
    原判決所違背之法令及其具體內容。2.依訴訟資料可認為原
    判決有違背法令之具體事實。民事訴訟法第436條之24第2項
    、第436條之25分別定有明文。又所謂判決有違背法令，乃
    指判決不適用法規或適用不當，亦為同法第468條所明定，
    此亦為小額事件之上訴程序所準用（民事訴訟法第436條之
    32第2項參照）。而以判決有不適用法規或適用不當為上訴
    理由時，其上訴狀或理由書應有具體之指摘，並揭示該法規
    之條項或內容，若係成文法以外之法則，應揭示該法則之旨
    趣，倘為司法院解釋或最高法院之判例，則應揭示該判解之
    字號或其內容，如依民事訴訟法第469條所列第1款至第5款
    理由提起上訴時（第6款未準用，參照民事訴訟法第436條之
    32第2項規定），其上訴狀或理由書應揭示合於該條款之事
    實，上訴理由狀如未依此項方法表明者，即難認為已對原判
    決之違背法令有具體之揭示，其上訴自難認為合法，最高法
    院著有71年台上字第314號判例可資參照。本件上訴人上揭
    所載之上訴理由，其中理由(一)及(二)部分，其僅臚列法律條文
    及空言指摘原判決有不適用法規之違法，然其並未指出依何
    訴訟資料可認為原判決有違背法令之具體事實，揆諸前揭說
    明，其上訴自難認為合法，應予以駁回。
五、次按上訴人之上訴理由(三)所指摘原審不理會上訴人於94年2
    月24日具狀請求傳喚執行人員查證該查封筆錄就書桌之規格
    何以如此記載，及查封時是否為「紅木」之材質為何，即於
    判決中謂「係查封人員依一般民間就物品長、寬習慣稱謂，
    就查封物之長寬，為一目視大略記載無誤」，而以臆測否定
    該筆錄之內容，顯有違誤云云。經查上訴人對原審所為該項
    指摘，固非無據，然本件經本院通知證人即本院製作系爭查
    封筆錄之書記官丁○○到庭結證稱：「指封切結的清單上所
    載書桌乙張的規格，是債權人的代理人賴利水律師陳述的，
    當時並沒有實際丈量尺寸，只是確認確實有書桌在而已。當
    時因為狀況有些混亂，只是確定有一張書桌，並沒有注意到
    書桌的材質是什麼，至於是否是上訴人所稱的紅木材質，我
    已經不記得了。當時對於書桌的尺寸純粹是賴律師說，我就
    記載下來了，並沒有另外去比對或是丈量等語明確。可知本
    件原審未經調查證據即於判決中逕行認定查封筆錄就書桌長
    寬之記載係「目視大略記載」等語，程序上雖有瑕疵，然客
    觀上原審該判斷則與客觀事實相符，故該程序上瑕疵並未影
    響原審對本件事實之認定結果，亦即原判決違背法令然並不
    影響本件裁判之結果，參酌民事訴訟法第477條之1之規定，
    自不得廢棄原判決，亦即，上訴人之上訴仍應予以駁回。
六、末查，上訴人上訴理由(四)固謂：所查封之石磨於執行拍賣之
    際，已不在執行現場，被上訴人業已自認搬離他處，且當日
    並未見該物之事實云云。然觀諸被上訴人於原審所出具之答
    辯狀所載，其係陳稱：聲請人（按即上訴人）於起訴書內提
    及另有一組石磨於拍賣時，亦已被盜移不存在，至於告無從
    取償乙事。其因乃在於查封至拍賣費時年餘，期間亦經數次
    颱風預警，相對人（按即被上訴人）深怕石磨置於屋外遭受
    毀損，而無法向法院交代而置放於屋內，當拍賣之時相對人
    忘記而聲請人亦未提及尚有一組石磨遺漏，今相對人將告知
    十股執行處如何處置遺漏之查封物等語。是被上訴人所自認
    之事實係其有將石磨搬至屋內之行為，且其係為保存該石磨
    之行為，該石磨並未脫離應保管之處所。則就該被上訴人所
    自認之事實尚與將石磨已遷移至他處隱匿之事實有間，且被
    上訴人業已提出該石磨於執行法院，此有本院執行處94年1
    月31日執行筆錄附卷可稽，此外，上訴人復無其他證據證明
    上開石磨與原查封之物不符，是原審認定被上訴人「所稱石
    磨由執行法院保管應屬可採」等語，亦無違誤。故上訴人執
    此理由謂原判決認定事實有不依證據之違法云云，尚無可採
    。
七、綜上所述，原審所為上訴人敗訴之判決，依法並無違誤之處
    ，上訴人主張原判決有違背法令，求為廢棄改判，為無理由
    ，應予駁回。
八、末查，小額程序之第二審判決，經兩造同意者，得不經言詞
    辯論為之，民事訴訟法第436條之29第1款訂有明文，本件業
    經兩造於準備程序中，當庭同意不經言詞辯論為判決，爰依
    法逕為判決，附此敘明。
十、據上論結，本件上訴為無理由，依民事訴訟法第436條之32
    第2項、第449條第1項、第78條、第436條之32第1項、第436
    之19第1項，判決如主文。
中　　華　　民　　國　　94　　年　　 8　　月　   29 　日
                  民事第三庭  審判長法官　張 瑞 蘭
                              法      官　陳 卿 和
                              法      官　李 悌 愷
上正本證明與原本無異。
本判決不得上訴。
中　　華　　民　　國　　94　　年　　8 　　月　　30　　日
                              書  記  官
